【裁判字號】    89,訴,215
【裁判日期】    891130
【裁判案由】    損害賠償
【裁判全文】
臺灣苗栗地方法院民事判決  八十九年度訴字第二一五號
    原      告  乙○○○
    訴訟代理人  魏早炳律師
                陳恩民律師
                魏翠亭律師
    被      告  甲○○      住.
    訴訟代理人  陳淑芬律師
右當事人間請求損害賠償事件，本院判決如左：
    主    文
被告應給付原告新台幣柒萬仟捌佰零捌元，及自民國八十九年一月十六日起至清償
日止，按年息百分之五計算之利息。
原告其餘之訴駁回。
訴訟費用由被告負擔百分之三，餘由原告負擔。
本判決第一項於原告以新台幣貳萬肆仟陸佰零元供擔保後，得假執行；但被告如於
假執行程序實施前，以新台幣柒萬仟捌佰零捌元預供擔保，得免為假執行。
原告其餘假執行之聲請駁回。
    事    實
甲、原告方面：
一、聲明：
（一）被告應給付原告新台幣（下同）二百三十四萬一千八百五十一元，及自起訴狀
      繕本送達翌日起至清償日止，按年息百分之五計算之利息。
（二）願供擔保請准宣告假執行。
二、陳述：
（一）被告於八十八年八月十八日下午三時許，因不滿原告將其所飼養之雞隻趕回被
      告住家，竟在苗栗縣後龍鎮龍津里一四八號後院，持木棍毆打原告之頭、手及
      身體部分，致原告受有右手撕裂傷、右肘腫脹、體表多處挫傷及頭部血腫等傷
      害，嗣並因此引發腦中風而無法言語及正常行動，被告且因上開傷害行為經鈞
      院刑事庭以八十八年度易字第一一０九號判處有期徒刑四月，如易科罰金以三
      百元折算一日，又經台灣高等法院台中分院以八十九年度上易字第一二０二號
      駁回上訴確定。
（二）原告前雖做過心臟瓣膜置換手術，惟一向並未造成腦中風之結果，此次係因遭
      被告以木棍毆打成傷，造成情緒上壓力之危險因子，始於傷後併發大腦梗塞性
      中風，苗栗大千醫院及新光吳火獅紀念醫院前於鈞院刑事庭前開一審案件審理
      中函覆所稱「無法斷定此次左大腦梗塞是否與頭部外傷有直接關係」或「似難
      以判定與頭部外傷有直接關係」等語乃屬不確定判斷，不足憑採，原告併發大
      腦梗塞性中風之結果與被告傷害行為間，應具有相當因果關係，被告須就此負
      損害賠償責任。
（三）被告因故意不法侵害原告之身體致傷，應負損害賠償之責，為此提起本訴，茲
      臚列原告請求被告賠償之金額項目如下：
      (1)醫療費部分：原告遭被告打傷後，先後於苗栗大千醫院、台北新光吳火獅紀
        念醫院及苗栗王佳文診所診治醫療，計支付醫藥費十四萬一千八百八十九元
        。
      (2)看護費部分：原告因傷勢嚴重，需延請特別看護，計支出看護工資四萬六千
        元。另原告於傷後併發大腦梗塞性中風，致行動困難，無法言語，日常生活
        均須專人護理，乃於八十八年九月十七日住進永安安養中心，至八十九年一
        月十六日止，業已支出看護費用合計十二萬二千八百四十二元。
      (3)交通費部分：原告因傷致行動困難，出入均須以計程車代步，已支出計程車
        資三萬一千一百二十元。
      (4)精神慰撫金部分：原告原本身體硬朗，因被告之毆打成傷且併發大腦梗塞性
        中風，致行動困難，無法言語，須專人予以看護，已接近植物人狀態，精神
        上所受痛苦至鉅，爰請求被告給付精神慰撫金二百萬元。
三、證據：提出醫療費收據十紙、看護費證明單及收據九紙、計程車收據四十八紙。
乙、被告方面：
一、聲明：
（一）原告之訴及假執行之聲請均駁回。
（二）若受不利判決，願供擔保請准宣告免為假執行。
二、陳述：
（一）被告雖因前開傷害行為經二審刑事判決有罪確定，惟原告之大腦梗塞性中風並
      非被告此次傷害行為所造成，兩者間無相當因果關係。
（二）原告所提醫療費用收據中，除於苗栗大千醫院支出醫藥費部分為被告所不爭執
      外，台北新光吳火獅紀念醫院及苗栗王佳文診所醫療費部分、看護、安養費用
      及計程車資部分均係原告為治療腦梗塞所支出或因此增加之生活費用，不應由
      被告負擔。
（三）以原告所受傷勢而論，其就精神慰撫金部分請求金額過高，被告認以二萬元為
      適當。
丙、本院依職權調閱本院八十八年度易字第一一０九號、台灣高等法院台中分院八十
    九年度上易字第一二０二號刑事卷宗，並向苗栗大千醫院調閱原告因傷就醫之病
    歷資料，另向財團法人新光吳火獅紀念醫院函詢依原告傷勢所需看護情形。
    理    由
一、原告主張：被告於八十八年八月十八日下午三時許，因不滿原告將其所飼養之雞
    隻趕回被告住家，竟在苗栗縣後龍鎮龍津里一四八號後院，持木棍毆打原告之頭
    、手及身體部分，致原告受有右手撕裂傷、右肘腫脹、體表多處挫傷及頭部血腫
    等傷害，嗣並因此引發腦中風而無法言語及正常行動，被告且因上開傷害行為經
    本院刑事庭以八十八年度易字第一一０九號判處有期徒刑四月，如易科罰金以三
    百元折算一日，又經台灣高等法院台中分院以八十九年度上易字第一二０二號駁
    回上訴確定。原告前雖做過心臟瓣膜置換手術，惟一向並未造成腦中風之結果，
    此次係因遭被告以木棍毆打成傷，造成情緒上壓力之危險因子，始於傷後併發大
    腦梗塞性中風，苗栗大千醫院及新光吳火獅紀念醫院前於本院刑事庭上開一審案
    件審理中函覆所稱「無法斷定此次左大腦梗塞是否與頭部外傷有直接關係」或「
    似難以判定與頭部外傷有直接關係」等語乃屬不確定判斷，不足憑採，原告併發
    大腦梗塞性中風之結果與被告傷害行為間，應具有相當因果關係，被告須就此負
    損害賠償責任。原告為此提起本訴，請求被告賠償如原告訴之聲明所示金額之醫
    療費、看護費、交通費及精神慰撫金等語。被告則以：其雖因前開傷害行為經二
    審刑事判決有罪確定，惟原告之大腦梗塞性中風並非被告此次傷害行為所造成，
    而原告所提醫療費用收據中，除於苗栗大千醫院支出醫藥費部分為被告所不爭執
    外，台北新光吳火獅紀念醫院及苗栗王佳文診所醫療費部分、看護、安養費用及
    計程車資部分均係原告為治療腦梗塞所支出或因此增加之生活費用，不應由被告
    負擔。又以原告所受傷勢而論，其就精神慰撫金部分請求金額過高，被告認以二
    萬元為適當等語，資為抗辯。
二、原告主張兩造於前開時地因追趕雞隻之事發生爭執，被告乃持木棍毆打原告致其
    受有右手撕裂傷、右肘腫脹、體表多處挫傷及頭部血腫等傷害之事實，業據原告
    於前開傷害案件偵查中提出行政院衛生署苗栗醫院、私立光田醫院、財團法人新
    光吳火獅紀念醫院出具之診斷證明書各一份、照片六幀附於台灣苗栗地方法院檢
    察署八十八年度偵字第四八四０號卷宗內可稽，並據當時在場之證人陳火盛在警
    、偵訊及本院刑事庭於八十八年度易字第一一０九號傷害案件訊問時證述綦詳，
    而被告確因上開傷害犯行經本院刑事庭以前開案號判處有期徒刑四月，如易科罰
    金以三百元折算一日，又經台灣高等法院台中分院以八十九年度上易字第一二０
    二號駁回上訴確定等情，復據本院依職權調閱前開偵查及刑事一、二審卷宗核明
    屬實，並為被告所不爭執，堪認原告就此部分之主張為真實。
三、按因故意或過失，不法侵害他人之權利者，負損害賠償責任；不法侵害他人之身
    體、健康、名譽、自由、信用、隱私、貞操，或不法侵害其他人格法益而情節重
    大者，被害人雖非財產上之損害，亦得請求賠償相當之金額。民法第一百八十四
    條前段、第一百九十五條第一項前段分別定有明文。查被告既因故意不法侵害原
    告之身體致傷，原告所受前開傷害與被告毆打之行為間復有相當因果關係，揆諸
    前揭法條之規定，被告應對原告因此所受財產上及非財產上之損害負賠償責任。
    另查原告除受有上開傷害外，依新光吳火獅紀念醫院出具之診斷證明書所載，尚
    有梗塞性腦中風、意識不清等症狀，原告雖主張係因遭被告毆打成傷，造成情緒
    上壓力之危險因子，始於傷後併發大腦梗塞性中風云云，惟此尚屬其主觀意識上
    推測之意見，原告並未就此一有利於己之事實提出證據以實其說，其舉證責任已
    有未盡；且據本院刑事庭於前開傷害案件審理中分別向苗栗大千醫院、新光吳火
    獅紀念醫院函詢結果，苗栗大千醫院函覆表示：「患者係因頭部外傷入院，入院
    後併發左腦梗塞，因患者曾經做過心臟瓣膜置換術，所以無法斷定此次左大腦梗
    塞是否與頭部外傷有直接關連」等語，新光吳火獅紀念醫院則函覆表示：「病患
    乙○○○之梗塞性中風乃為檢驗之客觀發現，難以回溯臆測其直接肇因為何，但
    因此病患有心臟病病史，故腦中風之發生並不出奇，似難以判定與頭部外傷有直
    接關係」等語，有苗栗大千醫院八十八年十二月三十日八八千醫字第八八一二０
    二八號函檢附病歷、新光吳火獅紀念醫院八十九年一月二十七日八九新醫醫字第
    ０七七號函各一份附於本院前開一審刑事卷宗內可查，又上開一、二審刑事判決
    亦均認為原告於傷後所併發梗塞性腦中風部分並非被告本次傷害行為所造成，而
    僅論處被告普通傷害之罪責，足認原告併發梗塞性腦中風之結果與被告上開傷害
    行為間並無相當因果關係，原告尚不得就此部分所受損害請求被告負賠償責任。
四、次查原告主張其因本次所受傷害已支出醫療費、看護費及交通費等費用，業據其
    提出醫療費收據十紙、看護費證明單及收據九紙、計程車收據四十八紙等為證，
    茲就原告所請求上開損害賠償金額，逐項審酌如左：
（一）醫療費部分：原告因本次所受傷害前往苗栗大千醫院就醫自費支出掛號費及醫
      藥費共七千六百五十元、另於八十八年八月十九日至同年八月三十日前往新光
      吳火獅紀念醫院就醫支出自付金額一萬六千一百五十八元部分，業據其提出醫
      療費用收據三份為證，並經被告表示不予爭執（見本院八十九年十一月十七日
      言詞辯論筆錄），應予准許。另原告所提其餘至新光吳火獅紀念醫院及苗栗王
      佳文診所就醫所支出醫療費部分，業經原告表示均係治療梗塞性腦中風所支出
      （見本院前開言詞辯論筆錄），惟據上說明，原告於傷後所併發梗塞性腦中風
      之結果既非被告本次傷害行為所造成，原告就此部分所支出費用請求被告賠償
      ，即屬無據，不應准許。
（二）看護費、交通費部分：經查原告雖主張其因傷聘請看護並支出安養中心費用各
      達四萬六千元、十二萬二千八百四十二元云云，惟據本院審理中依職權向新光
      吳火獅紀念醫院函詢依原告傷勢所須聘請看護照料情形，該院函覆表示：「民
      國八十八年八月間該名病患來院時確有受傷，但其後並非"因受傷陸續住院診
      治" ，其住院並陸續診治之原因為雙側大腦梗塞．．．因此以下回答之根據為
      病患因腦中風導致之病情，與其所受傷勢無關．．．」等語，有該醫院八十九
      年七月十八日（八九）新醫醫字第四六四號函檢附病歷摘要紀錄紙一份在卷可
      憑，並未認為原告所受腦中風以外之傷勢有聘請看護加以照料之必要。另查原
      告所提交通費支出共三萬一千一百二十元即計程車資收據部分均無日期、起訖
      地點之記載，難以認定是否與其本次受傷後因此所增加之生活費用有何關聯。
      又此二項費用依原告所述均屬其因梗塞性腦中風所支出，同上說明，原告亦不
      得請求被告賠償前開看護費、交通費部分之財產上損害金額。
（三）非財產上損害賠償部分：查原告乙○○○為被告甲○○兄長陳火盛之妻，兩造
      間本有親戚之誼，僅因細故發生爭執，被告即持木棍毆打原告成傷，原告自因
      此受有精神上之痛苦，而原告嗣後雖因另行併發梗塞性腦中風致行動、言語困
      難，惟此一結果尚難認為係由被告前開毆打行為所致，已如前述，本院斟酌上
      情及兩造之身分、地位、經濟能力、原告所受傷害及其因此感受精神上痛苦程
      度等一切情狀，認原告請求被告賠償二百萬元之精神上慰撫金，尚屬過高，應
      予核減為五萬元，始為允當；原告逾此部分之請求，則無理由，應予駁回。
五、綜上所述，原告起訴請求被告給付醫療費二萬三千八百零八元、非財產上損害賠
    償五萬元，合計七萬三千八百零八元，及自起訴狀繕本送達翌日即八十九年一月
    十六日起至清償日止，按年息百分之五計算之利息部分，尚屬有據，應予准許；
    逾此部分之請求，則無理由，應予駁回。
六、兩造均陳明願供擔保請准宣告假執行或免為假執行，關於原告勝訴部分，經核均
    無不合，爰各酌定相當擔保金額併准許之；至原告敗訴部分，其假執行之聲請，
    已失所附麗，應予駁回。
七、本件事證已臻明確，兩造其餘之攻擊防禦方法及舉證，於判決結果均不生影響，
    爰不一一論述，併此敘明。
八、據上論結：本件原告之訴為一部有理由、一部無理由，依民事訴訟法第七十九條
    但書、第三百九十條第二項、第三百九十二條，判決如主文。
中      華      民      國    八十九    年     十一       月    三十    日
                                  臺灣苗栗地方法院民事庭
~B法      官  邱光吾
右為正本係照原本作成。
如對本判決上訴，須於判決送達後廿日內向本院提出上訴狀。
~B法院書記官  劉秋雯
中      華      民      國    八十九    年     十一      月     三十    日


司法院資訊處製作；財團法人民間司法改革基金會備份。
